【裁判字號】    97,簡上,7
【裁判日期】    970425
【裁判案由】    毀棄損壞
【裁判全文】
臺灣高雄地方法院刑事判決               97年度簡上字第7號
上  訴  人
即  被  告  甲○○
選任辯護人  許乃丹律師
上列上訴人因毀棄損壞案件，不服本院高雄簡易庭於中華民國96
年11月26日以96年度簡字第5881號所為之第一審刑事簡易判決（
檢察官聲請簡易判決處刑案號：96年度偵字第18240 號），提起
上訴，本院管轄之第二審合議庭判決如下：
    主  文
上訴駁回。
甲○○緩刑貳年。
    事  實
一、甲○○與乙○○於民國96年6 月9 日晚上10時左右，在高雄
    市○○區○○路57巷內廣場，因停車糾紛而發生口角後，甲
    ○○仍心有不甘，於同日晚上約10時30分至11時許，持不明
    物體，前往乙○○位於東門路57巷9 號之住處敲門，欲找乙
    ○○理論，因乙○○外出散步而無人應門，見乙○○所有車
    號YT-9392 號自小客車置放於自宅騎樓，竟基於毀損之故意
    ，手持不明物體用力敲打乙○○所有之前揭自小客車，造成
    該車右前方向燈脫落、右前葉子板凹陷，足生損害於乙○○
    。
二、案經乙○○訴由高雄市政府警察局左營分局報告臺灣高雄地
    方法院檢察署檢察官聲請簡易判決處刑。
    理  由
一、證據能力部分：
（一）按被告以外之人於偵查中向檢察官所為之陳述，除顯有不
      可信之情況者外，得為證據。刑事訴訟法第159 條之1 第
      2 項定有明文。被告以外之人於偵查中向檢察官所為陳述
      ，雖為審判外之陳述，然依刑事訴訟法之規定，檢察官係
      代表國家偵查犯罪、實施公訴，依法有訊問被告、證人、
      鑑定人權利之人；且於實務運作時，檢察官偵查中向被告
      以外之人所取得之陳述，原則上均能遵守法律規定，不致
      於違法取供，故可信度極高，自得為證據。本院審酌證人
      吳開於偵查中向檢察官所為陳述，並無非法取供等非任意
      之陳述，亦無其他足認該陳述有何顯不可信之情事，且經
      具結，依上開規定，該等陳述得作為本案證據。
（二）被告以外之人於審判外之陳述，雖不符刑事訴訟法第159
      條之1 至第159 條之4 之規定，而經當事人於審判程序同
      意作為證據，法院審酌該言詞陳述或書面陳述作成時之情
      況，認為適當者，亦得為證據，刑事訴訟法第159 條之5
      第1 項定有明文。被告及檢察官對於本判決所引用審判外
      陳述之證據能力，於本院審判程序時，均表示同意作為本
      案證據使用，茲審酌該等言詞陳述作成時之情況，並無非
      法取供或不宜作為證據之情事，依刑事訴訟法第159 條之
      5 第1 項之規定，得作為本案證據使用。
二、訊據上訴人即被告固坦認有於96年6 月9 日晚上10時許與告
    訴人乙○○因停車問題發生爭執，惟否認有何毀損之犯行，
    辯稱：當晚告訴人與其女在高雄市○○區○○路57巷15號住
    處門外按鳴喇叭並罵人，伊怕乙○○吵到鄰居，趕快將原本
    停在東門路57巷廣場內之車子移到別處，移車後雖有至告訴
    人住處敲鐵門瞭解為何要罵人，但告訴人並無回應，伊即返
    家，並無毀損告訴人之自小客車等語。經查：
（一）告訴人乙○○所有車號YT-9392 號自小客車於96年6 月9
      日晚上10時許置放於高雄市○○區○○路57巷9 號住處騎
      樓下，嗣於同日晚上10時30分至11時返家時，經發現該車
      因外力造成右前方向燈脫落、右前葉子板凹陷之損害等情
      ，業據告訴人乙○○於本院證述明確，並有該自小客車車
      損照片、車籍查詢資料及估價單在卷可參，上開事實，應
      堪認定。
（二）證人乙○○於本院證述：當晚10時許返家後，我將自小客
      車停放於住處騎樓下，外出散步前，我的自小客車並無損
      傷，待與女兒外出散步返家時，看到自小客車右前方向燈
      、右前葉子板遭毀損，經詢問鄰居吳開始知被告在我外出
      時，到我家敲門並有巨響等語（本院卷第78～80頁）；另
      參以證人吳開於偵查中證述已詳述：當晚我在家看電視，
      突然聽到「碰」一聲，探頭出去看，被告唸唸有詞，並喊
      得很大聲，當時被告站在告訴人門口之車子旁等語（偵查
      卷第7 頁）。觀之證人吳開住處（東門路57巷11號）係在
      告訴人住處（東門路57巷9 號）隔壁，於聽聞「碰」的巨
      大聲響，即起身探頭觀看，看到被告站在告訴人住處門口
      之車子旁，此亦經被告坦承確實至告訴人敲門尋找告訴人
      等情一致，足認證人吳開所述於聽到巨響後，旋即見到被
      告在於告訴人住處其樓下之自小客車旁等情，與事實相符
      ，而堪採信。被告雖辯稱依告訴人所附從吳開住處往外拍
      攝之照片（警詢卷第52頁），吳開所站之位置只能看到自
      小客車之車尾，無法全部看見等語。然證人吳開是站於住
      處落地窗前探頭往外觀看並看見被告站於告訴人門口車子
      旁，業據其證述明確，並有卷附吳開住處照片可參（警詢
      卷第53頁），益見證人吳開可緊靠落地窗觀看屋外情況，
      且非被告所述上開警詢卷第52頁照片係在離落地窗一小段
      距離往屋外拍攝之情況，是被告此部分辯解，無從為其有
      利之認定，附此敘明。
（三）證人即告訴人乙○○於本院審理時證述：我常因被告亂停
      車，而請其或其家人挪車，96年6 月9 日當晚10時許我載
      女兒返家時，被告之自小客車擋住通路，遂又請被告移車
      ，之後雙方交談被告亂停車之問題曾發生爭執等語（本院
      卷第79～80頁）；參以被告於移走自己之車輛返家後，復
      再至告訴人住處敲門瞭解，業經被告陳述在卷，而被告至
      告訴人住處時，發生巨大聲響，並大聲叫囂，亦經吳開證
      述詳實，是依常情推斷，被告與告訴人口角爭執後，復至
      告訴人住處尋人理論未果，心有未甘而有毀損告訴人自小
      客車之動機，洵堪認定。
（四）再法院憑以認定犯罪事實之證據，並不以直接證據為限，
      即綜合各種直接、間接證據，本於推理作用，為其認定犯
      罪事實之基礎，如不違背經驗法則與論理法則，亦非法所
      不許。又證據之證明力，由法院於不違背經驗法則及論理
      法則之情形下，本於確信自由判斷，為刑事訴訟法第155
      條第1 項所明定，此項自由判斷職權之行使，苟係基於普
      通日常生活之經驗，而非違背客觀上應認為確實之定則者
      ，即屬合於經驗法則，不容當事人任意指摘（93年度台非
      字第73號、97年度台上字第1375號）。查告訴人所有之YT
      -9392 號自小客車於其當晚外出散步前並無毀損，待返回
      住處後始發現有前開毀損情形，且被告確曾於告訴人當晚
      外出散步後迄至告訴人返家發現YT-9392 號車輛毀損前，
      出現於告訴人住處，並同時產生巨大聲響，如前所述，足
      認被告係毀損上開自小客車之人，洵堪認定。雖無法證明
      被告係以何物體毀損該自小客車，仍無礙其毀損之犯行，
      併予敘明。從而，本件事證明確，被告犯行洵堪認定，應
      依法論科。
（五）被告雖辯稱並無任何人目擊伊有毀損告訴人之自小客車等
      語。然本院綜合上開證據，已足認被告確有毀損告訴人之
      自小客車，業如上述，故此部分辯解並不足採。又被告聲
      請傳訊證人吳開僅為確認吳開是否「親眼目擊被告敲打告
      訴人自小客車之瞬間」一情，然本院經綜合相關證據後，
      已足認定被告犯行，是其聲請傳訊之部分，亦無調查之必
      要，附此敘明。
三、被告以不明物體敲打告訴人之自小客車，致該車右前方向燈
    脫落、右前葉子板凹陷，雖未使自小客車喪失主要效用，惟
    較原來之狀態產生顯著不良之改變，減損其價值，且待修復
    始得回復原狀，自足生損害於告訴人。故核被告所為，係犯
    刑法第354 條毀損罪。原審認被告犯行明確，審酌被告之毀
    損情節、告訴人所受損害及無犯罪前科等一切情狀，依刑事
    訴訟法第449 條第1 項前段、第3 項、第454 條2 項，刑法
    第354 條、第41條第1 項，刑法施行法第1 條之1 規定，量
    處被告拘役40日，如易科罰金，以新臺幣1,000 元折算1日
    ，其事實認定並無違誤；且原判決論處上訴人罪刑，係綜合
    上訴人之供述、告訴人、證人吳開等人之證詞、YT-9392 號
    自小客車毀損照片等直接、間接證據，本於推理作用，確信
    其為真實之程度，而為有罪之認定，其採證並無違背證據法
    則，亦於法定刑度內量刑，上訴人即被告之上訴並無理由，
    應予駁回。
四、另查，被告未曾因故意犯罪受有期徒刑以上刑之宣告，此有
    臺灣高等法院被告前案紀錄表在卷可憑，本件被告於97年4
    月11日當庭與告訴人達成和解，並給付告訴人新臺幣4,500
    元，告訴人亦表示不願追究等情，有和解筆錄在卷為憑。是
    被告因一時失慮，偶罹刑典，其犯罪後已與告訴人和解，本
    院認其經此教訓後，當能知所警惕而無再犯之虞，故認原審
    所宣告之刑，以暫不執行為適當，爰依刑法第74條第1 項第
    1 款之規定，併宣告緩刑2 年，以啟自新。
據上論斷，應依刑事訴訟法第455 條之1 第1 項、第3 項、第
368 條，刑法第74條第1 項第1 款，判決如主文。
本案經檢察官丙○○到庭執行職務。
中    華    民    國    97    年    4     月    25    日
                  刑事第十六法  審判長法  官   李代昌
                                      法  官   文昌
                                      法  官   梁淑美
以上正本證明與原本無異。
不得上訴。
中    華    民    國    97    年    4     月    25    日
                                      書記官   林麗文
中華民國刑法第354條
（毀損器物罪）
毀棄、損壞前二條以外之他人之物或致令不堪用，足以生損害於
公眾或他人者，處2 年以下有期徒刑、拘役或5 百元以下罰金。


司法院資訊處製作；財團法人民間司法改革基金會備份。
